臺灣高等法院臺中分院刑事裁定　　　　　100年度抗字第824號
抗　告　人
即　被　告　傳錦圓
選任辯護人　呂勝賢　律師
　　　　　　張柏山　律師
　　　　　　羅淑菁　律師
上列抗告人因貪污治罪條例等案件，不服臺灣臺中地方法院中華
民國100年9月14日延長羈押裁定（100年度訴字第1703號），提
起抗告，本院裁定如下：
    主  文
抗告駁回。
    理  由
一、本件抗告人即被告傅錦圓抗告意旨如附件抗告狀所載。
二、按司法院大法官會議釋字第665號解釋，並非直接宣告刑事
    訴訟法第101條第1項第3款之規定違憲，此應先予指明。至
    就刑事訴訟法第101條第1項第3款規定之合憲解釋，究應如
    何限縮？該號解釋之解釋理由書中亦明載：「刑事訴訟法第
    101條第1項第3款規定之羈押，係因被告所犯為死刑、無期
    徒刑或最輕本刑為5年以上有期徒刑之罪者，其可預期判決
    之刑度既重，該被告為規避刑罰之執行而妨礙追訴、審判程
    序進行之可能性增加，國家刑罰權有難以實現之危險，該規
    定旨在確保訴訟程序順利進行，使國家刑罰權得以實現，以
    維持重大之社會秩序及增進重大之公共利益，其目的洵屬正
    當。又基於憲法保障人民身體自由之意旨，被告犯上開條款
    之罪嫌疑重大者，仍應有相當理由認為其有逃亡、湮滅、偽
    造、變造證據或勾串共犯或證人等之虞，法院斟酌命該被告
    具保、責付或限制住居等侵害較小之手段，均不足以確保追
    訴、審判或執行程序之順利進行，始符合該條款規定，非予
    羈押，顯難進行追訴、審判或執行之要件，此際羈押乃為維
    持刑事司法權有效行使之最後必要手段，於此範圍內，尚未
    逾越憲法第23條規定之比例原則，符合本院釋字第392號、
    第653號、第654號解釋意旨，與憲法第8條保障人民身體自
    由及第16條保障人民訴訟權之意旨，尚無違背。」綜合上開
    大法官會議解釋及理由書內容，可知其並非單純宣告刑事訴
    訟法第101條第1項第3款之重罪羈押原因係屬違憲，而係要
    求附加考量被告除犯重罪外，是否有相當理由認為其有逃亡
    、湮滅、偽造、變造證據或勾串共犯或證人等之虞。而依法
    條之體系解釋，該等附加考量與單純考量同條第1項第1款、
    第2款之羈押原因仍有程度之不同，應予區別，否則不啻等
    同於廢除同條第1項第3款之羈押原因。再按羈押被告之目的
    ，在於確保訴訟程序之進行、確保證據之存在及真實及確保
    刑罰（保安處分）之執行，而被告有無羈押之必要，法院自
    得就具體個案情節予以斟酌決定，如就客觀情事觀察，法院
    許可羈押之裁定，在目的與手段之間衡量並無明顯違反比例
    原則之情形，即無違法或不當可言。且刑事訴訟法第101條
    以下對羈押另定有相關之審核要件，與法院實體審判尚屬有
    間，而不以嚴格證明為必要，亦難謂與人權保護有所衝突。
    是以於本案情節未臻明瞭前，如符合羈押之原因，且有保全
    將來之追訴、審判程序進行之必要，應認有羈押之必要性。
    是法院應審查被告犯罪嫌疑是否重大、被告是否有羈押之理
    由、是否有非予羈押顯難進行追訴、審判或執行之必要情事
    等三要件，依卷內具體客觀事證予以斟酌後，始決定是否有
    羈押之「正當性」及「必要性」。又因羈押僅係用以保全刑
    事偵查、審判、執行之順利進行，屬於刑事訴訟之保全程序
    ，並非在確認罪責及刑罰問題，簡言之，僅在判斷有無保全
    之必要，故所謂「犯罪嫌疑是否重大」，並非指確信被告犯
    罪（有罪判決之心證程度）或被告犯罪具有高度之可能性（
    起訴門檻之心證程度），只要提出證據證明被告有犯罪之可
    能性即足，且不須符合嚴格證明之程序要求。被告有無刑事
    訴訟法第101條第1項各款規定之情形，應否羈押及羈押後其
    原因是否仍然存在，有無繼續羈押之必要，俱屬事實問題，
    法院容有依法認定裁量之職權。
三、經查，被告傅錦圓經原審訊問後，認被告傅錦圓所犯罪嫌，
    係犯貪污治罪條例第4條第1項第3款、第2項之浮報價額、收
    取回扣既、未遂罪；同條例第5條第1項第3款之對於職務上
    行為，要求收受賄賂罪，及商業會計法第71條第1款、刑法
    第216條、第215條之行使業務上登載不實文書罪嫌，被告於
    民國100年6月22日起訴送審由原審受命法官訊問時，先陳稱
    ：伊有承認伊的做法錯誤，及坦承有公基金等語（見原審卷
    一第20頁背面），嗣於原審受命法官行準備程序時，仍矢口
    否認有何如公訴人所指訴之犯行，並辯稱：伊因不諳政府採
    購法令，一時求好心切，而便宜行事等詞。惟依卷內相關證
    人（包括同案被告）之指證，足見被告犯罪嫌疑確屬重大，
    且被告傅錦圓亦供稱：沒有與證人對質過；及請求調取托兒
    所活動的影帶、照片及單據等語，則仍有證人（包括本件之
    同案被告及起訴書所指不知情之間接正犯等人。本院按：被
    告傅錦圓及其辯護人於100年7月20日原審準備程序，聲請傳
    訊詰問證人林素玲、曾美瀅、林榮得、張靜分、劉昆昇、李
    玲珍、廖珮慈、陳智玲、林格充、張椿錦、許淑貞、黃美玉
    、王文秀、劉榆宣、陳孟恩、何小華、林俞君共17人，見原
    審卷一第80頁背面至81頁）及證據尚待詰問、調查（包括估
    價、採購等流程之比對與細節之釐清），足認有湮滅、偽造
    、變造證據及勾串共犯或證人之虞；又被告傅錦圓其中所涉
    犯之貪污治罪條例第4條第1項第3款、第2項之浮報價額、收
    取回扣既、未遂罪，係最輕本刑為10年以上有期徒刑之罪，
    另其中所涉犯之貪污治罪條例第5條第1項第3款之對於職務
    上行為，要求收受賄賂罪，則係最輕本刑為7年以上有期徒
    刑之罪，故被告傅錦圓符合刑事訴訟法第101項第2款、第3
    款所規定羈押之事由，其羈押原因尚未消滅，仍有繼續羈押
    之必要，裁定自100年9月22日起，延長羈押2月，併諭知續
    予禁止接見、通信。經核被告傅錦圓所涉貪污治罪條例第4
    條第1項第3款、第2項之浮報價額、收取回扣既、未遂罪；
    同條例第5條第1項第3款之對於職務上行為，要求收受賄賂
    罪嫌，均屬最輕本刑為5年以上有期徒刑之重罪，且本件涉
    案之共同被告及證人眾多，若准被告交保候傳，依其刑度之
    重大及共同被告、證人人數之眾多，被告又矢口否認涉有貪
    污治罪條例犯行之主觀犯意等情以觀，仍有相當理由足認為
    有湮滅、偽造、變造證據或勾串共犯或證人之虞，得與前述
    刑事訴訟法第101條第1項第3款重罪羈押之原因互佐，具有
    保全刑事訴訟程序進行之必要性，非予羈押，顯難進行審判
    。本件上述羈押之原因既仍存在，原審所為延長羈押並禁止
    接見、通信之裁定，核屬允當，無違比例原則，抗告意旨以
    前詞指摘原裁定不當，難認有理由，其抗告應予駁回。
四、據上論斷，應依刑事訴訟法第412條，裁定如主文。
中    華    民    國   100    年    9     月    26    日
            刑事第九庭    審判長法  官  江  德  千
                                法  官  陳  得  利
                                法  官  陳  宏  卿
以上正本證明與原本無異。
不得再抗告。
                                書記官  林  振  甫
中    華    民    國   100    年    9     月    26    日